【裁判字號】    90,訴,337
【裁判日期】    900606
【裁判案由】    毒品危害防制條例
【裁判全文】
臺灣板橋地方法院刑事判決                            九十年度訴字第三三七號
    公  訴  人  臺灣板橋地方法院檢察署檢察官
    被      告  丁○○
    選任辯護人  沈濟民
右列被告因毒品危害防制條例案件，經檢察官提起公訴（八十九年度毒偵字第七六五
八號、八十九年度偵字第二三一六二號），甲○判決如左：
    主  文
丁○○連續施用第二級毒品，處有期徒刑玖月，扣案之安非他命伍包（驗後淨重分別
為柒拾貳點陸壹公克、陸拾柒點陸捌公克、參拾貳點壹伍公克、參拾肆點貳陸公克、
壹點陸伍公克）均沒收銷燬之；吸食器壹組沒收。又持有第一級毒品，處有期徒刑柒
月，扣案之海洛因貳包（共計淨重陸點玖參公克）沒收銷燬之。應執行有期徒刑壹年
貳月。扣案之海洛因貳包（共計淨重陸點玖參公克）、安非他命伍包（驗後淨重分別
為柒拾貳點陸壹公克、陸拾柒點陸捌、參拾貳點壹伍公克、參拾肆點貳陸公克、壹點
陸伍公克）均沒收銷燬之；吸食器壹組沒收。
    事  實
一、丁○○於民國（下同）八十年及八十一年間因違反麻醉藥品管理條例案件，經分
    別判處有期徒刑六月確定，於八十年五月一日及八十二年九月九日執行完畢，八
    十五間因違反麻醉藥品管理條例案件，經台灣高等法院判處有期徒刑五年二月（
    施用第二級毒品部分免刑），又於八十七年間因毒品危害防制條例案件，經台灣
    台北地方法院以八十七年度毒聲字第二九號裁定送觀察勒戒處所觀察勒戒結果，
    因有繼續施用傾向，於八十七年六月二十六日以該院八十七年度毒聲字第二七八
    號裁定令入戒治處所施以強制戒治，於八十九年二月二十五日強制戒治期滿，經
    台灣台北地方法院檢察署檢察官以八十九年度戒毒偵字第五二號不起訴處分確定
    （起訴書誤載為八十八年十一月十日強制戒治期滿，經台灣板橋地方法院檢察署
    檢察官於同年十二月八日，以八十八年度戒毒偵字第二０三號不起訴處分確定在
    案），詎其又基於概括犯意，自五年內之八十九年十月中旬某日起，至同年十二
    月十七日晚上某時止，以直接食用或火烤安非他命後將煙霧吸入體內之方式，連
    續在臺北縣土城市○○路二一九號四樓住處等地，施用第二級毒品安非他命多次
    ；又丁○○於八十九年十二月間某日在台北縣不詳地點，向不詳之人取得海洛因
    二包（合計淨重六．九三公克），及在八十九年十二月中旬某日，在台北縣中和
    市○○路七十一之六號租屋處，取得丙○○、乙○○（另案由檢察官偵辦）兄弟
    所寄藏之安非他命共五包（驗後淨重分別為七十二點六一公克、六十七點六八公
    克、三十二點一五公克、三十四點二六公克、一點六五公克），丁○○將海洛因
    藏放在其攜帶之小皮包內欲供己施用，安非他命則於八十九年十二月十七日凌晨
    一至二時許，將之藏放在電動玩具機內搬至其台北縣土城市○○路二一九號四樓
    住處之房間，再藏放於桌下衣物袋內而持有之。嗣於同年十二月十七日晚上十時
    許，在臺北縣土城市○○路與立仁街口，為警發現可疑而查獲，並自其身上皮包
    內扣得上開欲供施用而尚未施用之海洛因後，循線在其上開住處內，再扣得上開
    之安非他命及丁○○所有供施用安非他命所用之器具吸食器一組。
二、案經臺北縣警察局土城分局報請台灣板橋地方法院檢察署檢察官偵查起訴。
    理  由
一、訊據被告丁○○對於施用安非他命及持有海洛因之犯行均坦承不諱，惟矢口否認
    有何意圖販賣而持有安非他命之犯行，辯稱：扣案安非他命係伊自中和市○○路
    七十一之六號租屋處搬家至土城市○○路二一九號四樓時，放在電動玩具機內，
    並非伊所有，係乙○○所有等語。經查：
（一）被告丁○○於八十七年間因毒品危害防制條例案件，經台灣台北地方法院以八
      十七年度毒聲字第二九號裁定送觀察勒戒處所觀察勒戒結果，因有繼續施用傾
      向，於八十七年六月二十六日以該院八十七年度毒聲字第二七八號裁定令入戒
      治處所施以強制戒治，於八十九年二月二十五日強制戒治期滿，經台灣台北地
      方法院檢察署檢察官以八十九年度戒毒偵字第五二號不起訴處分確定，有該不
      起訴處分書及台灣高等法院檢察署刑案紀錄簡覆表附卷可參。
（二）被告於八十九年十二月十七日獲案時，經警採尿送驗結果，呈安非他命類陽性
      反應，有台北縣政府衛生局九十年一月九日九十北衛檢字第八八二七八號函所
      附台灣檢驗科技股份有限公司濫用藥物尿液檢驗報告一紙可稽，並有被告所有
      供施用安非他命所用之器具吸食器一組扣案可參。被告施用第二級毒品之自白
      與事實相符，其此部分犯行，堪以認定。
（三）上開海洛因係在被告之皮包內查獲，被告係欲學著施用，但尚未施用等情，已
      據被告於警訊及偵查中供述明確，且上開扣案白粉二包，經送法務部調查局檢
      驗結果，均含第一級毒品海洛因成分，合計淨重六點九三公克，有該局九十年
      月十日（九十）陸（一）00000000號鑑定通知書一紙在卷可參。
（四）扣案安非他命五包，係被告於八十九年十二月中旬某日，在台北縣中和市○○
      路七十一之六號之前租屋處，由丙○○、乙○○兄弟所寄藏等情，已據被告於
      警訊及偵查中供明（見偵查卷第七頁背面及第三十二頁背面至第三十三頁），
      並經其在偵查中供稱為丙○○所有，後則改稱係乙○○所有等語（見八十九年
      度偵字第二三一六二號偵查卷第十六頁），及證人乙○○於甲○審理中亦證稱
      其中一包三十多公克之安非他命為其所有等語（見甲○審判筆錄），再參諸證
      人周建麟於甲○訊問時亦曾供稱該扣案安非他命為其所有等語（見甲○九十年
      五月四日訊問筆錄），雖即改稱其記錯時間地點云云，惟經互核被告及乙○○
      、丙○○所述情節，及被告與丙○○為男女朋友關係等情，應以被告被查獲時
      在警訊中之供詞為真實可採。又該五包安非他命係在被告土城市○○路二一九
      號四樓住處之桌下小紙袋內經警查獲，其上並由被告蓋上衣物掩飾，及拿取部
      分供己施用等情，並據被告於偵查及甲○訊問時供承不諱（見八十九年度偵字
      第二三一六二號偵查卷第五十一頁、甲○九十年三月二十三日訊問筆錄），顯
      見扣案之安非他命五包為乙○○、丙○○所有而寄藏予被告，被告知悉為安非
      他命並於上開時間地點而持有，堪以認定。又該結晶物共五包，經內政部警政
      署刑事警察局鑑驗結果，均檢出第二級毒品甲基安非他命，驗後淨重分別為七
      十二點六一公克、六十七點六八公克、三十二點一五公克、三十四點二六公克
      、一點六五公克，有該局九十年三月七日刑鑑字第一三六四六號鑑驗通知書一
      紙附卷可佐。
      綜上所述，本件事證明確，被告上開施用、持有第二級毒品及持有第一級毒品
      之犯行，均堪以認定。被告請求傳訊台北市政府警察局中正二分局警員以證明
      其在此之前並未被查獲上開毒品，及請求傳訊其上址租屋處之房東洪迪堂以證
      明上開毒品，係在中和市○○路租屋處搬至上址土城清水路住處，核均與其經
      警查獲持有毒品之直接積極證據無關，均未能反證被告並無持有毒品之事實，
      無傳訊之必要，併此敘明。
二、核被告丁○○所為，係犯毒品危害防制條例第十條第二項施用第二級毒品罪及同
    條例第十一條第一項之持有第一級毒品罪。被告持有安非他命之低度行為，為施
    用之高度行為所吸收，不另論罪。被告多次施用第二級毒品之犯行，時間緊接，
    犯罪構成要件相同，顯係基於概括犯意而反覆為之，應依連續犯之規定論以一罪
    ，並加重其刑。被告所犯上開二罪，犯意各別，行為互殊，應予分論併罰。爰審
    酌被告有如事實欄所示多次違反麻醉藥品管理條例之前科，並經觀察勒戒、強制
    戒治，仍未戒除而再犯，有台灣高等法院檢察署刑案紀錄簡覆表可參、犯罪動機
    、目的、所生危害及犯後態度等一切情狀，量處如主文所示之刑，並定其應執行
    刑，以資懲儆。扣案之海洛因二包（合計淨重六．九三公克），安非他命五包（
    驗後淨重分別為七十二點六一公克、六十七點六八公克、三十二點一五公克、三
    十四點二六公克、一點六五公克），分別係毒品危害防制條例第二條所稱之第一
    級及第二級毒品，應依同條例第十八條第一項前段之規定，不問屬於犯人與否，
    均沒收銷燬之；另吸食器一組，係被告所有供施用第二級毒品犯罪所用之物，已
    據其供明在卷，應依刑法第三十八條第一項第二款之規定，予以宣告沒收（此吸
    食器具係由日常生活用具拼湊而成，尚非專供施用毒品之器具，公訴人請求依法
    宣告沒收銷燬之，尚有誤會）。
三、公訴人另認扣案之安非他命係被告丁○○於上揭時地持有之，並將之分裝為七十
    五公克、七十公克、三十二公克、三十二公克及一公克計五包，除欲供己施用外
    ，並欲販售他人以牟利，因認被告另犯有毒品危害防制條例第五條第二項意圖販
    賣而持有第二級毒品罪云云，惟訊之被告則堅決否認有何販賣之意圖，按犯罪事
    實應依證據認定之，無證據不得推定其犯罪事實，又不能證明被告犯罪應諭知無
    罪之判決，刑事訴訟法第一百五十四條、第三百零一條第一項定有明文。又認定
    犯罪事實應憑積極證據，倘積極證據不足以為不利於被告事實之認定時，即應為
    有利被告之認定，更不必有何有利之證據，最高法院三十年上字第八一六號著有
    判例，所謂「積極證據足以為不利被告事實之認定」，依據同院七十六年臺上字
    第四九八六號判例意旨，係指據為訴訟上證明之全盤證據資料，在客觀上以達於
    通常一般之人均不致於有所懷疑，而得確信被告確曾犯罪之程度；若未達到此一
    程度，而有合理懷疑之存在時，即無從為被告有罪之確信。本件公訴人認被告意
    圖販賣而持有上開安非他命，係以被告持有上開毒品安非他命，及將其分裝，因
    認其非單純持有，而有販賣之意圖為主要論據。然查，公訴人並未提出任何直接
    積極證據證明該安非他命係被告所分裝，且本件偵查機關並未查獲被告有何販賣
    之聯絡對象，或有查獲被告有意圖販賣安非他命之積極事證，或有查扣分裝袋、
    磅秤等證物，公訴人遽以被告持有該安非他命，於查無任何證據足證被告確有販
    賣之意圖之情形下，而推測該安非他命為被告分裝並意圖販賣，尚屬乏據。此外
    ，甲○亦查無其他積極證據足證被告有公訴人所指之此部分犯行，不能證明其犯
    罪，此部分原應為無罪之諭知，惟此部分與上開單純持有安非他命行為，二者在
    實體法上僅構成一罪，在訴訟法上亦為一訴訟客體、不可分割，為實質上一罪（
    最高法院八十五年度上訴字第二九八六號判決可資參照），爰不另為無罪之諭知
    ，附此敘明。
據上論斷，應依刑事訴訟法第二百九十九條第一項前段，毒品危害防制條例第十條第
二項、第十一條第一項、第十八條第一項前段，刑法第十一條前段、第五十六條、第
五十一條第五款、第三十八條第一項第二款，判決如主文。
本案經檢察官郭緯中到庭執行職務。
中      華      民      國    九十      年      六      月      六      日
                                    臺灣板橋地方法院刑事第五庭
                                            法  官  林  錫  凱
右正本證明與原本無異。
如不服本判決，應於判決送達後十日內向甲○提出上訴狀。
                                            書記官  林  兆  嘉
中      華      民      國    九十      年      六      月      七      日
附錄本案論罪科刑法條全文
毒品危害防制條例第十條
    施用第一級毒品者，處六月以上五年以下有期徒刑。
    施用第二級毒品者，處三年以下有期徒刑。
毒品危害防制條例第十一條第一項
    持有第一級毒品者，處三年以下有期徒刑、拘役或新台幣五萬元以下罰金。


司法院資訊處製作；財團法人民間司法改革基金會備份。
